【裁判字號】    98,苗小,648
【裁判日期】    981225
【裁判案由】    侵權行為損害賠償
【裁判全文】
臺灣苗栗地方法院民事小額判決         98年度苗小字第648號
原      告  明台產物保險股份有限公司
法定代理人  甲○○
訴訟代理人  丁○○
訴訟代理人  丙○○
被      告  乙○○
上列當事人間請求侵權行為損害賠償事件，本院於民國98年12月
11日言詞辯論終結，判決如下：
    主  文
被告應給付原告新臺幣貳萬壹仟玖佰伍拾壹元，及自民國九十八
年十一月七日起至清償日止，按年息百分之五計算之利息。
原告其餘之訴駁回。
訴訟費用新臺幣壹仟元由被告負擔新臺幣伍佰元，餘由原告負擔
。
本判決原告勝訴部分得假執行。
    事實及理由
一、被告經合法通知，未於言詞辯論期日到場，核無民事訴訟法
    第386 條各款所列情形，爰依原告之聲請，由其一造辯論而
    為判決。
二、原告起訴主張：被告於民國96年11月4 日12時50分許，駕駛
    車牌號碼4553-FT 號自小客車，行經苗栗縣頭份鎮○○○路
    與公園六街口時，因被告行駛支線車輛未讓行駛幹線車輛先
    行，撞及由原告所承保被保險人魏淑妙所有，由訴外人林家
    弘所駕駛車牌號碼ZL-3466 號自小客車（以下簡稱系爭車輛
    ）。原告所承保系爭車輛受損後，業經高都汽車股份有限公
    司高雄分公司以新臺幣（下同）38,799元修繕完畢，其中零
    件費為18,720元，工資為20,079元，原告業已理賠完畢，依
    保險法第53條規定，原告已代位取得上開損害賠償請求權。
    為此，爰依民法第191 條之2 及保險法第53條規定，請求被
    告賠償等語。並聲明：被告應給付原告38,799元，及自起訴
    狀繕本送達翌日起至清償日止，按年息百分之5 計算之利息
    。
三、被告則未於言詞辯論期日到場，亦未提出書狀作何聲明或陳
    述。
四、原告主張被告於96年11月4 日12時50分許，駕駛車牌號碼45
    53-FT 號自小客車，行經苗栗縣頭份鎮○○○路與公園六街
    口時，因被告行駛支線車輛未讓行駛幹線車輛先行，撞及由
    原告所承保被保險人魏淑妙所有，由訴外人林家弘所駕駛系
    爭車輛，原告所承保系爭車輛受損後，業經高都汽車股份有
    限公司高雄分公司以38,799元修繕完畢，其中零件費為18,7
    20元，工資為20 ,079 元，原告業已理賠完畢之事實，業據
    提出行車執照、駕駛執照、照片、統一發票、估價單、損害
    賠償代為求償切結書等件為證（見卷第5 至14頁），且有苗
    栗縣警察局頭份分局函覆本院之道路交通事故談話記錄表、
    現場圖、調查報告表、當事人酒精測定記錄表、照片等件附
    卷可憑（詳卷第26至36頁）。被告經合法通知既不到院爭執
    ，復未提出任何書狀以供本院審酌，自堪信原告前揭主張為
    真實。
五、按汽車、機車或其他非依軌道行駛之動力車輛，在使用中加
    損害於他人者，駕駛人應賠償因此所生之損害，民法第191
    條之2 前段定有明文。本件被告於前揭時地駕駛自小客車，
    因被告行駛支線車輛未讓行駛幹線車輛先行，撞及原告所承
    保之系爭車輛，致系爭車輛受有損害，依前開規定，自應就
    系爭車輛之損害負損害賠償之責。
六、次按不法毀損他人之物者，被害人得請求賠償其物因毀損所
    減少之價額，民法第196 條定有明文。又按請求賠償物被毀
    損所減少之價值，得以修復費用為估定標準，但以必要者為
    限，例如修理材料費以新品換舊品應予折舊（參照最高法院
    77年第9 次民事庭會議決議）。本件原告所承保之系爭車輛
    ，因前述事故受損經送修，計支出修理費38,799元，其中零
    件費為18,720元，工資為20,079元，業據原告提出高都汽車
    股份有限公司高雄分公司之統一發票及估價單為證（見卷第
    10至13頁），自堪採信。查系爭車輛出廠年份係西元2002年
    1 月（即民國91年1 月，未載日以15日計），有汽車行車執
    照在卷可稽（見卷第5 頁），至事故發生即受損之96年11月
    4 日止，已使用5 年9 月又19日，依上開說明，以新品換舊
    品而更換之零件，即應予折舊，而依行政院（79）財字第06
    70號、台（45）財字第1480號令所頒之「固定資產耐用年數
    表」及「固定資產折舊率表」之規定，系爭車輛之耐用年限
    為5 年，再依財政部（58）如財稅發字第1083號發佈之固定
    資產折舊採定率遞減法之計算方法，其每年應折舊1000分之
    369 ，採用定率遞減法計算折舊者，其最後1 年之折舊額，
    加歷年折舊累計額，其總和不得超過該資產成本原額之10分
    之9 ，故逾耐用年數之自小客車仍有相當於新品資產成本10
    0 分之10之殘值。本件系爭車輛既已逾耐用年數，其修理之
    零件部分費用18,720元，扣除折舊額後，僅能就其中10分之
    1 之殘值即1,872 元，認為係必要之零件修復費用，另工資
    部分為20,079元，合計必要之修復費用為21,951元，原告主
    張之車輛修復費用，在此範圍內，係屬必要之修復費用，逾
    此範圍，即非可採。
七、再按，被保險人因保險人應負保險責任之損失發生，而對第
    三人有損害賠償請求權者，保險人得於給付保險金後代位行
    使被保險人對於第三人之請求權，保險法第53條第1 項前段
    定有明文。又此項法定代位權之行使，有債權移轉之效果，
    故於保險人給付賠償金額後，被保險人對於第三人之請求權
    即移轉於保險人，最高法院著有69年度台上字第923 號判決
    足資參照。經查，原告業已依保險契約之約定賠付系爭車輛
    修理費用等情，有原告提出之統一發票在卷為證，揆諸前開
    說明，其自得代位行使被保險人對被告之損害賠償請求權。
    惟按損害賠償祗應填補被害人實際損害，保險人代位被害人
    請求損害賠償時，依保險法第53條第1 項規定，如其損害額
    超過或等於保險人已給付之賠償金額，固得就其賠償之範圍
    ，代位請求賠償，如其損害額小於保險已給付之賠償金額，
    則保險人所得代位請求者，應祗以該損害額為限，此有最高
    法院65年台上字第2908號判例意旨可資參照。查本件系爭車
    輛之必要修復費用為21,951元，已如前述，則依前揭說明，
    原告所得代位被保險人向被告請求之損害額，亦應以21,951
    元為限。
八、從而，原告依侵權行為及保險代位之法律關係，訴請被告給
    付21,951元，及自起訴狀繕本送達翌日即98年11月7 日起至
    清償日止，按年息百分之5 計算之法定遲延利息，於法自屬
    有據，應予准許。其逾此部分之請求，即屬無據，應予駁回
    。
九、本件係訴訟標的金額在100,000 元以下之民事小額訴訟，本
    院為被告敗訴判決部分，應依民事訴訟法第436 條之20規定
    ，依職權宣告假執行。
十、訴訟費用負擔之依據：民事訴訟法第79條。
中    華    民    國    98    年    12    月    25    日
              苗栗簡易庭法  官  王萬金
以上正本係照原本作成。
如不服本判決，應於判決送達後20日內，以判決違背法令為理由
，向本院提出上訴狀並表明上訴理由，及須按他造當事人之人數
附繕本。上訴理由應表明：
  一、原判決所違背之法令及其具體內容。
  二、依訴訟資料可認為原判決有違背法令之具體事實。
如未表明上訴理由者，應於上訴後20日內向本院提出上訴理由。
當事人如對本件訴訟內容有所疑義，得聲請閱卷。
                        書記官  劉麗美
中    華    民    國    98    年    12    月    25    日

司法院資訊處製作；財團法人民間司法改革基金會備份。
